【裁判字號】    95,訴,370
【裁判日期】    951207
【裁判案由】    商標註冊
【裁判全文】
臺北高等行政法院判決
                                     95年度訴字第00370號
                              .
原      告  祥力金屬工業股份有限公司
代  表  人  甲○○（董事長）
訴訟代理人  劉法正律師
            楊祺雄律師       （兼送達代收人）
複  代理人  蘇燕貞律師
被      告  經濟部智慧財產局
代  表  人  蔡練生（局長）
訴訟代理人  乙○○
上列當事人間因商標註冊事件，原告不服經濟部中華民國94年12
月05日經訴字第09406141510號訴願決定，提起行政訴訟。本院
判決如下：
    主  文
原告之訴駁回。
訴訟費用由原告負擔。
    事  實
一、事實概要：原告於民國（以下同）93年10月20日以「Vapor
    comfort」商標，指定使用於商標法施行細則第13條所定商
    品及服務分類表第12類之「自行車及騎零組件、...、機車
    座墊」等商品，向被告申請註冊。案經被告審查，認本件商
    標圖樣與據以核駁註冊第783221號「康福COMFORT」、註冊
    第948188號「COMFORT TECHNOLOGY/C050 device」商標構成
    近似，且本件商標所指定使用商品與據以核駁商標所指定使
    用商品，係屬同一或類似，有致相關消費者混淆誤認之虞，
    應不准註冊，乃以94年06月28日商標核駁第285901號審定書
    為核駁之處分。原告不服，提起訴願，經訴願決定駁回，原
    告猶未甘服，遂向本院提起行政訴訟。
二、兩造聲明：
  (一)原告聲明：
  1.原處分及訴願決定均撤銷。
  2.被告就申請第000000000號「Vapor comfort」商標應為核准
    註冊之處分。
  3.訴訟費用由被告負擔。
  (二)被告聲明：
  1.駁回原告之訴。
  2.訴訟費用由原告負擔。
三、兩造之主張：
甲、原告主張：
  (一)被告與訴願決定機關係以「本件商標與據以核駁註冊第7832
    21號『康福及圖COMFORT』、註冊第948188號『COMFORT TEC
    HNOLOGY/C050 DEVICE』商標圖樣整體觀之，三者圖樣上之
    『COMFORT』仍為各自圖樣中位居明顯位置之主要部分之一
    ，自應屬構成近似之商標；且三者指定使用之商品相較，同
    樣皆為『汽機車、自行車零組件』等商品，其原料、用途、
    功能大致相當，故指定商品間應屬存在同一或相當程度之類
    似關係。鑑於本件商標圖樣與據以核駁商標圖樣屬於近似商
    標，以及各該商標所指定使用之商品間存在有同一或高度類
    似關係，致使相關消費者極有可能誤認本件商標與據以核駁
    商標之商品為同一來源之系列商品，或誤認二者使用人間存
    在關係企業、授權關係、加盟關係或其他類似關係，有致混
    淆誤認之虞」為由，分別做成商標核駁之原處分以及訴願決
    定，惟該等處分均有違法與不當，茲臚陳其詳於後。
  (二)依被告編印之「商標法逐條釋義」（93年11月28日發布版）
    所示，判斷商標法第23條第1項第13款「有致相關消費者混
    淆誤認之虞」，首先必須考量商標是否近似及商品或服務是
    否類似：
  1.商標近似：
    (1)判斷商標近似的態樣有三：外觀近似、觀念近似、讀音近
      似，首先，必須說明二商標外觀、觀念或讀音方面有一近
      似者，並非即可當然推論為商標近似，要考慮個案之不同
      ，以其是否達到可能引起商品/服務之消費者混淆誤認的
      程度為判斷近似之依歸，以下針對三種態樣加以說明：
      外觀近似：
        商標之構成，如包括文字、圖形、記號之聯合式者，其
        有無近似，應就整體外觀之印象，判斷其是否足以發生
        混淆。
      觀念近似：
        即指二商標之意義是否相同或近似，判斷其是否足以發
        生混淆。
      讀音近似：
        單純文字商標，消費者以口頭或電話訂貨，或商品係以
        收音機或電視為廣告時，聽覺上之反應足以發生混淆者
        即為近似。
    (2)注意程度係以一般消費者施以普通注意程度為準。判斷二
      商標是否近似是以「具有普通知識經驗之消費者，於購買
      時施以普通之注意」，可能會有所混淆而誤認二商品/服
      務來自同一來源或誤認不同來源之間有所關聯為準。
    (3)判斷商標近似，應以商標圖樣整體為觀察。經整體觀察後
      如有一主要部分，佔據商標之顯著部分，此一主要部分最
      終仍是影響商標給予商品/服務之消費者的整體印象。是
      以，判斷商標近似，仍應以整體觀察為依歸。
    (4)一般消費者於購買商品時，係以不確定而模糊的記憶為判
      斷，不是拿著商標以並列比對的方式來選購，所以細微部
      分的差異，在消費者的印象中難以發揮區辨的功能，因而
      判斷商標是否近似時，得無庸納入考量。異時異地隔離觀
      察原則乃是在提醒審查人員，應注意去設想一般實際購買
      行為態樣，而非要求審查人員須以異時異地，隔離觀察之
      審查方式來審查商標近似。
  2.商品類似：
    商品類似係指二個不同的商品，在功能、材料、產製者或其
    他因素上具有共同或關聯之處，如果標上相同或近似的商標
    ，依一般社會通念及市場交易情形，易使商品消費者誤認其
    為來自相同或雖不相同但有關聯之來源，則此二個商品間即
    存在類似的關係。考量商標是否近似及商品或服務是否類似
    後，尚可考量下列輔助因素，以增強或減弱混淆誤認的程度
    ：
    (1)商標識別性之強弱：
      原則上創意性的商標識別性最強，而以習見事物為內容的
      任意性商標及以商品/服務相關暗示說明為內容的暗示性
      商標，其識別性即較弱；識別性越強的商標，商品/服務
      之消費者的印象越深，他人稍有攀附，即可能引起購買人
      產生混淆誤認。
    (2)先權利人多角化經營之情形：
      有事證顯示先權利人有多角化經營之情形者，應予以考量
      ；反之，若先權利人長期僅經營特定商品/服務，則其保
      護範圍應可較為限縮。
    (3)實際混淆誤認之情事：
      先權利人提出相關事證證明已實際發生相關消費者有混淆
      誤認之情事。
    (4)相關消費者對各商標熟悉之程度：
      二商標在市場上已併存多時且為相關消費者所熟知，足以
      區辨為不同來源者，則應儘量尊重此一併存之事實；反之
      ，相關消費者僅熟悉其中之一者，則對於較熟悉的商標，
      應給予較大的保護。
    (5)本件商標之註冊申請是否善意：
      若申請註冊當時，申請人明知可能引起相關消費者混淆誤
      認其來源，應給予較低程度的保護。
    (6)其他混淆誤認之因素：
      除了前述因素外，在某些特殊情形也可能存在一些影響混
      淆誤認判斷之因素，應就個案加以斟酌。
  (三)本件「Vapor comfort」商標並不違反商標法第23條第1項第
    13款之規定：
  1.據以核駁二商標圖樣上之外文「COMFORT」在商標上識別性
    不高：
    (1)商標識別性之高低，可分為以下二個層次來判斷，首先是
      圖樣本身在設計上之特殊性所帶來的識別作用，原則上創
      意性的商標識別性最強，而以現有事務為內容的任意性商
      標及以商品/服務相關暗示說明為內容的暗示性商標，其
      識別性即較弱；其次則是透過商標之經久慣常使用，在社
      會大眾主觀印象上所形成之識別作用。由此可知，其比較
      方式並不全然以圖樣本身在設計上之特殊性為其唯一之斟
      酌因素，還須同時考慮慣常使用後，在社會大眾中所形成
      之印象。識別性越強的商標，商品/服務之消費者的印象
      越深，他人稍有攀附，即可能引起購買人產生混淆誤認。
      此外商標圖樣近似性之認定，也會牽涉二個商標圖樣識別
      力高低之比較，如果其中一個商標圖樣的識別作用越強，
      其他商標圖樣與其比較時，在近似性的判斷上，也會有比
      較寬鬆的標準（大院90年度訴字第120號判決意旨參照）
      。
    (2)據以核駁之註冊第783221號「康福及圖COMFORT」商標、
      第948188號「COMFORT TECHNOLOGY/C050 device」商標圖
      樣上外文「COMFORT」有「舒適、安樂」等意，任何具有
      一般外語能力的人，均可以在標準的字典中找到該字的意
      義，此一日常生活中習見習知之文字，並非任何人所獨創
      ，國內外廠商以「COMFORT」作為商標一部份，藉以隱喻
      或自我標榜產品之舒適性，曾於各類商品或服務者申准註
      冊即有數百筆之多。由此可見外文「COMFORT」一字為業
      界所常見且常用之字彙，相關商品競爭市場上併存註冊者
      所在多有，客觀上自難謂使用「COMFORT」一字即有與單
      一來源之相關商品產生相當之聯想。
  2.本件「Vapor comfort」商標與據以核駁註冊第783221號「
    康福及圖COMFORT」商標並不構成近似：
    (1)判斷商標近似，應以商標圖樣整體為觀察。此乃係由於商
      標呈現在商品/服務之消費者眼前的是整體圖樣，而非割
      裂為各部分分別呈現；至於另有所謂「主要部分」觀察，
      則係認為商標雖然係以整體圖樣呈現，然而商品/服務之
      消費者關注或者事後留在其印象中的，可能是其中較為顯
      著的部分，此一顯著的部分即屬主要部分。所以，主要部
      分觀察與整體觀察並非兩相對立，主要部分最終仍是影響
      商標給予商品/服務之消費者的整體印象。是以，判斷商
      標近似，仍應以整體觀察為依歸（被告公告之「混淆誤認
      之虞」審查基準5.2.3參照）。
    (2)本件「Vapor comfort」商標與據以核駁註冊第783221號
      「康福及圖COMFORT」商標不構成近似：
      查本件「Vapor comfort」商標是一個彩色的外文商標
        ，圖樣雖係由外文「vapor」、「comfort」以上下分列
        之方式構成，但上排之外文「vapor」為「蒸氣、蒸發
        」之意，其與「comfort」併同設計，實有隱指本件商
        標指定使用之自行車及其零組件商品，能帶給使用者輕
        盈如蒸氣般的舒適感受，在表彰的觀念上有其一體之連
        貫性；尤其，其中「vapor」之字母「o」特別以紅色之
        轉動圖案設計，搭配以三條刷白橫紋從中游動貫穿之「
        comfort」字體，構圖意匠已脫離單純文字之設計，而
        予人活潑生動之圖案化寓目感受，更能藉助獨特的靈活
        律動感，彰顯出指定使用之自行車等運輸工具之產品特
        色。
      據以核駁註冊第783221號「康福及圖COMFORT」商標則
        為簡單之墨色圖樣，係由中文「康福」及置於圖形中之
        外文「COMFORT」共組而成；其中外文「COMFORT」外圍
        覆以長橢圓形外框，有其指定使用傳動軸商品之傳動感
        ，更與其中文「康福」互為音譯文字，消費者自會將二
        者認為表彰相同之意義。
      兩造商標圖樣雖均有「comfort」一字，然一為彩色構
        圖，一為墨色設計，二者在設色上已有顯著之差異，尤
        其，本件商標係由「vapor」結合「comfort」而來，其
        雖以上下分列之方式書寫，但「comfort」係屬弱勢文
        字，識別性甚弱，只要組合或複合字詞之間有些許差異
        ，即無引起購買人產生混淆誤認之虞，而「vapor」與
        「comfort」在外觀設計與字義之結合後，已然形成另
        一獨立之字義與識別印象，實不應將其割裂而取其中一
        二字詞加以比對，此亦係整體觀察原則之必然體現。而
        據以核駁商標之外文「COMFORT」與中文「康福」亦有
        其設計之一貫性，中文「康福」二字清晰可見，外文「
        COMFORT」又屬普通常見之弱勢文字，消費者於唱呼時
        自應著重於中文部份，因此，兩造商標細為比對雖有相
        同之外文「comfort」，但應不致使相關消費者混淆誤
        認，此有被告在據以核駁商標註冊前後，於汽車或其零
        組件相關產品另核准第三人之註冊第734299號「柔適NE
        W COMFORT-FIT」商標、註冊第909713號「COMFORTRONI
        C」商標以「~COMFORT~」、「COMFORT~」型態申准註冊
        之事實可稽。
    (3)從而，兩造商標圖樣上之文字設計迥異，構圖趣味明顯有
      別，在商標整體外觀、讀音與文字表彰之概念上均大不相
      同，並不會使消費者產生混淆誤認之虞，絕非屬近似商標
      ，足堪確認。
  3.本件「Vapor comfort」商標與據以核駁註冊第948188號「C
    OMFORT TECHNOLOGY/C050 device」商標亦不構成近似：
    (1)據以核駁之註冊第948188號「COMFORT TECHNOLOGY/C050
      device」商標圖樣，係由外文「COMFORT」、「TECHNOLOG
      Y」及「C050」設計圖形組合而成；其中「050technology
      」部份雖經聲明不在專用之內，然「商標圖樣中有聲明不
      專用之部分者，在與其他商標間判斷近似時，仍應就包括
      聲明不專用之部分為整體比對，此乃為前述整體觀察原則
      之必然體現」（前揭審查基準5.2.12參照）。今據以核駁
      商標圖樣以外文「COMFORT」、「TECHNOLOGY」分列上下
      ，並以弧狀對稱之環型包圍「C050」設計圖形而成，整體
      已然形成一個具有獨特識別力之標誌，並無可單獨割裂觀
      察之部份。其與本件商標圖樣相較，固有外文「comfort
      」部份相同，但本件商標除了「comfort」一字之外，復
      結合不同識別力之外文「vapor」及圖形，整體構圖意匠
      及組合態樣與據以核駁商標繁簡有別，消費者亦無捨本件
      商標其他主要識別部份而單就弱勢之「comfort」部份加
      以割裂觀察之理。
    (2)依前述審查基準整體觀之，二商標整體觀感印象並無相近
      之處，以具有普通知識經驗之消費者，若非仔細加以比對
      ，當可清晰區辨而不會有所混淆誤認二者來自同一來源或
      有所關聯，應非屬構成近似之商標。此觀諸於兩造商標所
      指定使用之自行車相關商品中，在據以核駁商標及其商標
      權人另行申准之註冊第0000000、0000000號「PREMIUM CO
      MFORT」商標申請註冊前後，被告另已核准同具「COMFORT
      」一字之第994719號「TOTAL COMFORT CONCEPT & Device
      」商標註冊之事實，可見無論是在消費市場上或是商標註
      冊實務上，以外文「comfort」作為商標圖樣或圖樣一部
      份者，為數甚多，消費者接觸頻繁，其商標識別性顯然較
      低，若經創意性設計或佐以其他文字、圖形、記號等聯合
      式，則能提昇該商標圖樣之識別力，並得藉以與他人之商
      品相區別，消費者亦不致因二商標同具有「COMFORT」一
      字，即對其產製主體發生混淆誤認之虞。
  (四)原處分與訴願決定之認事用法顯有違法與不當：
  1.由原處分與訴願決定理由可知，被告與訴願決定機關均是以
    兩造商標圖樣同樣包含外文「comfort」一字遽認定構成有
    致相關消費者混淆誤認之虞之近似商標，完全置前開「商標
    法逐條釋義」、「混淆誤認之虞」審查基準與大院90年度訴
    字第120號判決意旨所揭示之「整體觀察原則」、「商標識
    別性高低」等標準於不顧。事實上，本件商標在構圖上與據
    以核駁二商標大異其趣，三商標圖樣除同具識別性甚低之外
    文「comfort」一字外，不僅無一相同，甚至整體圖樣構圖
    趣味亦大相逕庭，兩造商標使用在指定使用之商品上，相關
    消費者自然會轉向「comfort」以外之其餘部分，甚至以整
    體商標構圖為觀察區辨，特別是在汽機車、自行車零組件上
    ，現代社會大眾普遍仰賴專業人士處理汽機車、自行車之維
    修保養，而非自行採購零組件自行維修保養，因此，兩造商
    標指定使用商品之消費者係專業人士（如汽車保養廠、機車
    行、自行車行等），專業人士對商品品牌之認識與區辨能力
    較一般人高出許多，當視及本件商標時，自然不會與據以核
    駁二件商標產生混淆誤認。
2.舉重以明輕，據以核駁二商標圖樣上之外文「COMFORT」，
    因有「舒適、安樂」等意，在最為講求舒適度之「衣服、襪
    子、鞋子、衛生棉、床墊、眼鏡、燈具、衛生棉」等商品上
    ，業界更喜以之作為商標圖樣主要部分或圖樣一部份，於同
    一或類似商品上以不同型態併存註冊者，所在多有，如第00
    3類之化妝品等商品上，有「comfort zone」、「ComfortMa
    te」等商標；第005類之衛生棉商品中，有「COMFORT&BEAUT
    Y」、「CAREFREE COMFORT」、「Lady comfort」等商標；
    第025類之鞋子商品，有「COUNTRY COMFORT」、「COMFORT
    PLUS」、「KYO COMFORT」、「Finn Comfort」、「COMFORT
    LITES」、「COMFORTFOOT」等商標併存（原告前已臚列佐證
    參見訴願理由書附件5-17）。
  3.由上顯見「COMFORT 」一字在各類商品可謂均已弱勢化，而
    外文「COMFORT」與「COMFORT~」、「~COMFORT」型態併存
    註冊者更不在少數，如此堪認以具有普通知識經驗之消費者
    ，於購買時施以普通之注意，已不難從「COMFORT」以外之
    其他結合文字、圖形，分辨彼此間之差異，即使是在最為講
    求舒適度之「衣服、襪子、鞋子、衛生棉、床墊、眼鏡、燈
    具、衛生棉」等商品上，亦不會發生混淆誤認二商品來自同
    一來源。觀諸本件商標圖樣上外文「Vapor comfort」係經
    巧妙之圖文結合設計後，已然有其獨特之識別力，與據以核
    駁二商標相較之下更顯差異，以消費者對此類型商標之認識
    ，於異時異地隔離觀察之際，自無混同誤認之虞，系爭商標
    無商標法第23條第1項第13款規定之適用，殆無疑義。
  (五)綜上論結，本件「Vapor comfort」商標並無商標法第23條
    第1項第13款規定之適用，懇請 鈞院鑒核，惠賜判決如訴之
    聲明，以維原告權益與商標審查一致性，至感德便。
乙、被告主張：
  (一)原告申請註冊之「Vapor comfort 」商標，係由「vapor 」
    與「comfort 」二外文字呈上下二行組合而成，其中將「o
    」以紅色圖形嵌入文字中之「vapor 」字體較小，而位居下
    方之「comfort 」一字雖以三條反白橫線貫穿字體中央，卻
    仍清晰可辨係「comfort 」一字，且其佔整體圖樣極大之比
    例，縱如原告所言「vapor 」與「comfort 」已相結合成一
    獨立之字義，然因二單字佔整體圖樣比例過於懸殊，故商標
    圖樣整體予人寓目印象極為深刻者乃「comfort 」一字。
  (二)據以核駁之註冊第783221號「康福及圖COMFORT 」商標，係
    由中文「康福」及外置框線之外文「COMFORT 」呈上下二行
    排列所組成，故中、外文字各為引人注意之主要識別部分；
    據以核駁之註冊第948188號「COMFORT TECHNOLOGY C050 DE
    VICE」商標，則由外文「COMFORT 」、「TECHNOLOGY」及經
    設計之「050 」數字圖形，三者呈上下並行排列組合而成，
    且圖樣上之「050 TECHNOLOGY」已依法聲明不在專用之內，
    而「TECHNOLOGY」一字有技術、技藝之意，常為業界將之結
    合使用，故一般消費者並不會將之視為表彰商品來源之標識
    ，故整體圖樣主要引人注意之識別部分則在於「COMFORT 」
    一字。
  (三)本件「Vapor comfort 」商標圖樣與據以核駁二商標圖樣相
    較，因三者整體圖樣上之外文「COMFORT 」一字各位居圖樣
    中明顯，且占大比例位置之主要引人注意部份，予人寓目印
    象極為深刻，就三商標圖樣整體觀察，以具有普通知識經驗
    之消費者，於購買時施以普通之注意，可能會有所混淆而誤
    認其商品係來自同一來源或雖不相同但有關聯之來源，自屬
    構成近似之商標，被告並未將之割裂審查，而係就圖樣整體
    為判斷，故並無違反被告公告聲明不專用審查要點十一之規
    定；且本件商標指定使用於「自行車及其零組件、汽車座椅
    、機車座墊」等商品，與據以核駁商標指定使用之「汽車避
    震器、來令片」、「自行車及其零組件、輪轂」等商品相較
    ，三者同樣皆為「汽機車或自行車及其零組件」等商品，其
    原料、用途、功能大致相當，且常來自相同之產製者，販賣
    場所亦多有重疊，且近年來流行DIY 自行組裝商品，該等商
    品之消費管道早已擴及於一般大眾，而非儘侷限於車廠之專
    業人員，故於該等商品標示近似之商標圖樣極易引起一般消
    費者之混淆誤認，故其指定商品間應屬存在同一或相當程度
    之類似關係。
  (四)綜合判斷本件商標與據以核駁商標在圖樣近似及商品類似之
    程度等因素，本件商標與據以核駁之商標其相當程度之近似
    及指定商品間同一或相當程度之類似，以具有普通知識經驗
    之消費者，於購買時施以普通之注意，可能會有所混淆而誤
    認其商品間係來自同一來源或雖不相同但有關聯之來源，應
    足以致相關消費者產生混淆誤認之虞，自有前揭法條規定之
    適用。至所舉註冊第734299、909713、0000000 、0000000
    、994719號等商標准予註冊一節，經查該等商標圖樣與本案
    不同，案情自屬各異，且依商標個案審查拘束之原則，自不
    得比附援引，執為本案亦應註冊之論據，併予陳明。
  (五)綜上論述，被告原處分洵無違誤，敬請駁回原告之訴。
    理  由
一、按商標「相同或近似於他人同一或類似商品或服務之註冊商
    標或申請在先之商標，有致相關消費者混淆誤認之虞者」，
    不得註冊，為商標法第23條第1項第13款本文所規定。所謂
    「有致相關消費者混淆誤認之虞」者，係指兩商標因相同或
    構成近似，致使相關消費者誤認為同一商標，或雖不致誤認
    二商標為同一商標，但極有可能誤認二商標之商品/服務為
    同一來源之系列商品/服務，或誤認二商標之使用人間存在
    關係企業、授權關係、加盟關係或其他類似關係而言。而判
    斷有無混淆誤認之虞，則應參酌商標識別性之強弱、商標之
    近似及商品/服務類似等相關因素之強弱程度、相互影響關
    係及各因素等綜合認定是否已達有致相關消費者產生混淆誤
    認之虞。
二、本件係原告於93年10月20日以「Vapor comfort 」商標，指
    定使用於商標法施行細則第13條所定商品及服務分類表第12
    類之「自行車及騎零組件、... 、機車座墊」等商品，向被
    告申請註冊。案經被告審查，認本件商標圖樣與據以核駁註
    冊第783221號「康福COMFORT 」、註冊第948188號「COMFOR
    T TECHNOLOGY/C050 device」商標構成近似，且本件商標所
    指定使用商品與據以核駁商標所指定使用商品，係屬同一或
    類似，有致相關消費者混淆誤認之虞，應不准註冊，乃為核
    駁之處分。原告則表不服，為如事實欄所載主張。是本件應
    審究者厥為原告所申請註冊之「Vapor comfort 」商標，是
    否違反商標法第23條第1 項第13款規定。
三、本院判斷如下：
  (一)按商標近似係指二商標予人之整體印象有其相近之處，若其
    標示在相同或類似的商品╱服務上時，以具有普通知識經驗
    之消費者，於購買時施以普通之注意，可能會有所混淆而誤
    認二商品╱服務來自同一來源或誤認不同來源之間有所關聯
    （審查基準5.2.1參照）。另按商標近似之判斷得就二商標
    外觀、觀念及讀音為觀察；查本件原告申請註冊之「vapor
    comfort 」商標，其中「vapor 」字體較小，「o 」經紅色
    圖形設計，置於粗體字型較大之「comport 」右上方，而「
    comport 」又以三條反白橫線貫穿字體中央，縱「vapor 」
    與「comfort 」已相結合成一獨立之字義，然因二單字佔整
    體圖樣比例過於懸殊，故商標圖樣整體予人寓目印象極為深
    刻者乃「comfort 」一字。而據以核駁註冊第783221號「康
    福及圖COMFORT 」商標圖樣，係以一橢圓橫框內置外文「CO
    MFORT 」，以及中文「康福」二字，上下並列所組成；另據
    以核駁註冊第948188號「COMFORT TECHNOLO GY/C050 DEVlC
    E 」商標圖樣，係以外文字母「C 」橫向放大拉長內置數字
    「050 」居中，並以粗黑體字型上置外文「COMFORT 」及下
    置外文「TECHNOLOGY」所組成；然圖樣上之「050 TECHNOLO
    GY」已依法聲明不在專用之內，而「TECHNOLOGY」一字有技
    術、技藝之意，常為業界將之結合使用，故一般消費者並不
    會將之視為表彰商品來源之標識，是以，整體圖樣主要引人
    注意之識別部分則在於「COMFORT 」一字。就原告申請註冊
    商標與上開二據爭商標圖樣於外觀、觀念、讀音及整體為觀
    察，以具有普通知識經驗之消費者，於購買時施以普通之注
    意，予人寓目印象極相彷彿，可能會有所混淆而誤認二商品
    來自同一來源或雖不相同但有關聯之來源，應屬構成近似之
    商標。
  (二)再按商品類似係指二個不同的商品，在功能、材料、產製者
    或其他因素上具有共同或關聯之處，如果標上相同或近似的
    商標，依一般社會通念及市場交易情形，易使商品消費者誤
    認其為來自相同或雖不相同但有關聯之來源，則此二個商品
    間即存在類似的關係（審查基準5.3.1參照）。經查，本件
    系爭商標係指定使用於「自行車及其零組件、自行車用坐墊
    、自行車踏板、汽車座椅、機車座墊、汽車嬰兒座椅」等商
    品，與據以核駁註冊第783221號「康福及圖COMFORT 」商標
    指定使用之「汽車避震器、來令片、傳動軸」等商品，及據
    以核駁註冊第948188號「COMFORT TECHNOLOGY/C050 DEVlCE
    」商標所指定使用於「自行車及其零組件、輪轂、自行車腳
    踏板、自行車車體、自行車車座」等商品相較，同樣皆為「
    汽機車或其自行車零組件」商品；其用途、功能、產製者、
    行銷管道、及銷售場所大致上屬共同或具有密切之關聯性，
    應屬類似商品。
  (三)綜上，揆諸本件系爭商標圖樣與據以核駁商標圖樣屬於近似
    商標，及各該商標所指定使用之商品間存在有同一或高度類
    似關係，致使相關消費者極有可能誤認本件商標與據以核駁
    商標之商品為同一來源之系列商品，或誤認二者之使用人間
    存在關係企業、授權關係、加盟關係或其他類似關係，自有
    致相關消費者產生混淆誤認之虞。
四、綜上所述，被告依商標法第23條第1 項第13款之規定，所為
    本件商標應不准註冊之處分，依法並無不合。訴願決定予以
    維持，亦無違誤。本件原告訴請撤銷原處分及訴願決定，並
    請求被告就申請第000000000 號「Vapor comfort 」商標應
    作成准予註冊之行政處分，為無理由，應予駁回。
五、本件事證已明，兩造其餘主張或答辯，已與本院判決結果無
    涉，爰毋庸一一論列，併此敘明。
據上論結，本件原告之訴為無理由，爰依行政訴訟法第98條第3
項前段，判決如主文。
中    華    民    國    95    年    12    月    7     日
                    第七庭審判長法  官  李  得  灶
                                法  官  李  玉  卿
                                法  官  黃  秋  鴻
上為正本係照原本作成。
如不服本判決，應於送達後20日內，向本院提出上訴狀並表明上
訴理由，如於本判決宣示後送達前提起上訴者，應於判決送達後
20日內補提上訴理由書（須按他造人數附繕本）。
中    華    民    國    95    年    12    月    7     日
                                書記官  蘇  婉  婷


司法院資訊處製作；財團法人民間司法改革基金會備份。
